【裁判字號】    97,重上更(二),79
【裁判日期】    971016
【裁判案由】    廢棄物清理法
【裁判全文】
臺灣高等法院臺中分院刑事判決    97年度重上更(二)字第79號
上  訴  人
即  被  告  丙○○
選任辯護人  林益輝律師
上列上訴人因違反廢棄物清理法案件，不服臺灣臺中地方法院中
華民國九十年十月五日第一審判決（民國九十年度訴字第一九三
八號，起訴案號：臺灣臺中地方法院檢察署九十年度偵字第五一
二０號、第一一七二一號），提起上訴，判決後，經最高法院第
二次發回更審，本院判決如下：
      主  文
原判決關於丙○○部分撤銷。
丙○○連續未依廢棄物清理法規定領有廢棄物處理許可文件，從
事廢棄物貯存、處理，處有期徒刑壹年貳月。減為有期徒刑柒月
。
      犯罪事實
一、丙○○係台中市○區○○路二六二巷二一號新奇環保工程有
    限公司（下稱新奇公司，業經判處罰金確定在案）之實際負
    責人，負責處理公司之業務，戴書榕僅係名義負責人並未實
    際參與公司營運，丙○○明知新奇公司雖於八十八年十一月
    二十二日取得台中市政府核發清除一般廢棄物及一般事業廢
    棄物之廢棄物清除許可證，惟該許可證許可之內容僅限於在
    營建或拆除工地內逕行分類建築廢棄物，不可於未核准之中
    間轉運站或貯存場從事分類，中間處理或最終處置地點，均
    應在臺中市環境保護局垃圾處理場，亦知悉廢棄物之貯存、
    處理應依廢棄物清理法之規定取得廢棄物處理許可文件，詎
    丙○○明知新奇公司並未取得廢棄物處理許可文件，竟基於
    概括犯意，於民國 (下同)八十八年十一月二十二日起即將
    在外清除之廢棄物載至台中市○○段一六八之二十五號土地
    上（即台中市○區○○路二六二巷二一號新奇公司所在地）
    貯存、分類，於八十九年五月起，以大貨車每車約新臺幣（
    下同）一千元至一千八百元不等之收費標準，提供上開土地
    供不特定人載運廢棄物至該處置放、貯存，並自八十九年一
    月起陸續僱用不知情之乙○○、曾松江、吳聲明等人，在上
    址從事廢棄物分類之工作 (乙○○、曾松江、吳聲明均經無
    罪判決確定)。嗣於九十年一月九日上午九時五十五分許，
    林啟弘駕駛ＳＦ－六三六號自用大貨車載運樹木及一般廢棄
    物至上開丙○○所私設經營之廢棄物貯存場置放時，為內政
    部警政署環保警察第二中隊員警會同臺中市政府環境保護局
    稽查人員當場查獲（林啟弘部分業經判刑確定），並扣得新
    奇公司所有之車號三Ｇ－一六八號自用大貨車、挖土機四臺
    及林啟弘所使用之車號ＳＦ－六三六號自用大貨車（車主為
    林萬閂）等物。
二、案經臺中市警察局第三分局報請臺灣臺中地方法院檢察署檢
    察官偵查起訴。
      理  由
一、證據能力：
    按被告以外之人於審判外之陳述，雖不符前四條之規定，而
    經當事人於審判程序同意作為證據，法院審酌該言詞陳述或
    書面陳述作成時之情況，認為適當者，亦得為證據。當事人
    、代理人或辯護人於法院調查證據時，知有第一百五十九條
    第一項不得為證據之情形，而未於言詞辯論終結前聲明異議
    者，視為有前項之同意。刑事訴訟法第一百五十九條之一及
    一五百十九條之五分別定有明文。本件檢察官及被告、辯護
    人證人吳聲明、乙○○、曾松江等人於警訊、偵查中之證述
    ，於本院審理時均無異議，本院審酌渠等警訊、偵查中之證
    述並無何不當，均有證據能力。
二、實體部分：
(一)、訊據被告丙○○坦承係新奇公司實際負責人，新奇公司僅取
    得廢棄物清除許可文件，未取得廢棄物處理許可文件，新奇
    公司自八十八年十一月二十二日將在外清除之一般及事業廢
    棄物載至台中市○○段一六八之二十五號土地上貯存、分類
    ，於八十九年五月起，始以大貨車每車約新臺幣（下同）一
    千元至一千八百元不等之收費標準，提供上開土地供不特定
    人載運廢棄物至該處傾倒、貯存，並陸續僱用乙○○、曾松
    江、吳聲明等人，在上址從事廢棄物分類之工作等情，核與
    證人吳聲明、乙○○、曾松江等人分別於警訊、偵查中之證
    述及同案被告林啟弘於本院前審審中所述相符，並有台中市
    政府八八中市廢清字第０七八廢棄物清除許可證影本及現場
    照片、台中市公民營清除機構日營運進場記錄表在卷可資佐
    證，被告此部分自白與事實相符，應可採信。雖被告否認犯
    罪，辯稱：伊持有廢棄物清除許可證，不知道運回貯存、分
    類是錯的云云，辯護人另辯稱：被告處理的都是營建廢棄物
    ，不須許可證，環保署有再利用的規定，違反的話，僅有行
    政處罰等語。惟查：
  按八十八年七月十四日修正公布之廢棄物清理法第二十條規
    定：公民營廢棄物清除、處理機關經營廢棄物貯存、清除、
    或處理業務，應．．向地方主管機關申請核發許可證；九十
    年十月二十四日修正公布之廢棄物清理法第四十一條第一項
    仍規定：從事廢棄物清除、處理業務者，應向直轄市、縣（
    市）主管機關或中央主管機關委託之機關申請核發公民營廢
    棄物清除處理機構許可文件後，始得受託清除、處理廢棄物
    業務。被告係新奇公司負責人從事廢棄物清理業務，自應知
    悉上開法令規定，而新奇公司僅取得台中市政府核發之廢棄
    物清除許可證，許可之內容僅限於在營建或拆除工地內逕行
    分類建築廢棄物，不可於未核准之中間轉運站或貯存場從事
    分類 (見卷附許可證附表，五一二○號偵查卷第八十九頁)
    ，自不得處理一般廢棄物及一般事業廢棄物。又被告取得清
    除許可證之營業項目為一般廢棄物及一般事業廢棄物，非僅
    限於建築廢材 (見卷附廢棄物清除許可證)，被告自不可能
    僅清除營建廢棄物，況依卷附照片顯示現場貯存、分類之廢
    棄物為一般廢棄物及及一般事業廢棄物，其中紙箱及垃圾並
    非營建廢棄物 (見五一二○號偵查卷第七十三頁、七十四頁
    )，且林啟弘於九十年一月九日上午九時五十五分許駕駛Ｓ
    Ｆ－六三六號自用大貨車載運至上開新奇公司置放之廢棄物
    係樹木及一般廢棄物（見五一二○號偵查卷第七十頁、第七
    十四頁照片及林啟弘本院前審中所述）。
  按「貯存」係指事業廢棄物於清除、處理前，放置於特定地
    點或貯存容器、設施內之行為；「清除」係指事業廢棄物之
    收集、運輸行為；「處理」係指（一）中間處理：指事業廢
    棄物在最終處置或再利用前，以物理、化學、生物、熱處理
    或其他處理方法，改變其物理、化學、生物特性或成分，達
    成分離、減積、去毒、固化或安定之行為。（二）最終處置
    ：指衛生掩埋、封閉掩埋、安定掩埋或海洋棄置事業廢棄物
    之行為。（三）再利用：指事業產生之事業廢棄物自行、販
    賣、轉讓或委託做為原料、材料、燃料、填土或其他經中央
    目的事業主管機關認定之用途行為，並應符合其規定者，事
    業廢棄物貯存清除處理方法及設施標準第二條第一、二、三
    項分別定有明文。參酌行政院環境保護署九十五年五月十五
    日環署廢字第○九五○○三二四四四號函說明欄第四點之內
    容：「(一)本署九十四年十月四日環署廢字第○九四○○七二
    五○七號函所稱之『簡單處理』工作，其性質原應屬事業廢
    棄物清除處理方法及設施標準中所規定之『中間處理』行為
    ，惟因考量該簡單處理工作如僅為單純、簡單之處理行為，
    而不涉及使用較複雜的處理工具、方法或設施，即可達成其
    目的時，主管機關亦得准許清除機構為清除之目的，做必要
    之簡單處理工作。前述所謂『簡單之處理工作』係以有利於
    清除業務之運作，並以不影響主管機關對其清除業務之管制
    為原則。例如壓縮處理，可簡化清除工作，但仍無礙於清除
    機構『受事業委託清除廢棄物至該委託者指定之廢棄物處理
    場（廠）處理』之意旨，亦不影響有關網路申報廢棄物流向
    之相關規定，故應可於清除許可申請中併予核准，惟主管機
    關於實際審核時，亦應針對該簡單之處理工作如壓縮處理設
    施是否需具備污染防治功能，且符合事業廢棄物貯存清除處
    理方法及設施標準規定，併予考量確實審核。(二)『簡單之處
    理工作』仍屬事業廢棄物清除處理方法及設施標準中所規定
    之『中間處理』行為，清除機構如未於申請清除許可證時一
    併提出申請，並經主管機關許可，從事前述『簡單之處理工
    作』（含分類行為）時，仍屬違反從事廢棄物處理業務應依
    規定取得廢棄物處理許可後始得為之之規定。」，被告丙○
    ○自外面載運之廢棄物置放於上開土地上及提供上開土地供
    不特人載運廢棄物置放均係貯存行為，將廢棄物分類之行為
    ，係中間處理，新奇公司並無廢棄物處理許可文件，自不得
    為廢棄物之貯存、分類處理行為，被告竟為上述廢棄物之貯
    存、分類處理行為，其違反從事廢棄物貯存、處理業務應依
    規定取得廢棄物處理許可之規定至為炯然。
  綜上所述，本件事證已臻明確，被告及辯護人上開所辯顯係
    脫卸之詞，不足採信，其犯行應堪認定。
(二)、按被告行為後廢棄物清理法於九十年十月二十四日修正公布
    ，修正前及修正後之廢棄物清理法，對於違反該法之處罰主
    體、行為態樣及法定刑等規定均相同，其差異僅在於為從事
    廢棄物清除、處理業者申請核發許可證之規定，由修正前第
    二十條移置於修正後第四十一條第一項（修正前同法第二十
    二條第二項第三款、第四款規定，則分別移置於修正後第四
    十六條第一項第三款、第四款），暨修正後第四十一條第一
    項增訂有但書第一款至第七款之除外規定。兩相比較，自以
    修正後第四十一條規定較修正前第二十條規定有利，依刑法
    第二條第一項之規定應適用修正後之規定。嗣九十五年五月
    三十日修正公布，同年七月一日施行之廢棄物清理法第四十
    六條僅刪除第二項常業犯之規定。又九十四年二月二日修正
    公布，九十五年七月一日施行之刑法，其中修正後之刑法
    第三十三條第五款規定：罰金為新台幣一千元以上，以百元
    計算之。與修正前之規定相比較，修正前之規定有利於被告
    ，依刑法第二條第一項規定，應適用修正前之規定；修正
    後之刑法第五十六條雖廢除連續犯之規定，比較修正前後之
    規定，以修正前之規定有利於被告，依依刑法第二條第一項
    規定，應適用修正前之規定。核被告所為係犯廢棄物清理法
    第四十六條第四款之未依第四十一條第一項規定領有廢棄物
    處理許可文件，從事廢棄物貯存、處理，公訴人業於起訴書
    敘明上開貯存、分類之犯罪事實，認被告係未依廢棄物清除
    許可證內容處理廢棄物則有未洽，因係同一條款自無庸變更
    起訴法條，被告先後多次為貯存、分類之行為，顯係基於概
    括犯意反覆為之，為連續犯，依修正前刑法第五十六條之規
    定論以一罪，並加重其刑，被告陸續僱用不知情之乙○○、
    曾松江、吳聲明於上址從事廢棄物分類工作，係間接正犯，
    公訴人就被告於八十八年十一月二十二日起至八十九年四月
    底間之貯存、分類處理行為雖未起訴，因與起訴判罪部分有
    連續犯之裁判上一罪之關係如上述，為起訴效力所及，本院
    自應一併審理。原審對被告論罪科刑，固非無見，惟查被告
    丙○○係八十八年十一月二十二日起即將自外面清除之廢棄
    物載至上開台中市○○段一六八之二十五號土地上貯存、分
    類，於八十九年五月間起始供他人置放貯存【被告於偵查中
    供稱傾倒廢棄物之時間不一 (八十八年三月間、八十九年五
    月)，於本院前審供稱八十九年五月間設置，經本院就此訊
    問，始供述如上，應以被告於本院較詳細之供述較可採 )】
    ，原審判決認係自八十九年五月起貯存、分類，尚有未洽，
    另原審判決認被告係未依廢棄物清除、處理許可證內容貯存
    、清除、處理廢棄物，亦有未洽，被告上訴否認犯罪雖無理
    由，然原審判決此部分既有如上未當之處，應由本院將原審
    此部分判決撤銷改判，爰審酌被告犯罪之動機、目的在圖不
    法利得及其所為時間、對社會所生之危害暨犯罪後之態度等
    一切情狀，量處如主文第二項所示之宣告刑，並依中華民國
    九十六年罪犯減刑條例第二條第一項第三款之規定減輕其宣
    告刑二分之一。扣案之三Ｇ－一六八號自用大貨車、挖土機
    四台並非專供廢棄物貯存、分類使用，爰不予宣告沒收。
三、公訴意旨另以同上被告自八十九年五月起，以大貨車每車約
    一千元至一千八百元不等之收費標準，提供上開台中市○○
    段一六八之二十五號土地供不特定人置放廢棄物之事實，認
    被告另犯廢棄物清理法第四十六條第三款 (即修正前第二十
    二條第二項第三款)之罪嫌云云。訊據被告堅決否認犯此部
    分罪嫌，按犯罪事實應依證據認定之，無證據不得認定犯罪
    事實，又「貯存」係指廢棄物於清除、處理前，放置於特定
    地點或貯存容器、設施內之行為，本件被告將自他處清除之
    廢棄物載至上開土地上置放貯存，於分類後將可回收者送至
    回收場，不得回收者運至垃圾處理場掩埋或梵化，其收受不
    特人載運置放之廢棄物，亦係經分類後為同一處理，所為顯
    係觸犯廢棄物清理法第四十六條第一項第四款之未依第四十
    一條第一項規定領有廢棄物處理許可文件，從事廢棄物貯存
    、處理罪如上述 (最高法院九十五年度上訴字第二九二一號
    判決參照)，此外且查無其他積極證據足認被告犯此部分罪
    刑，因公訴人認此部分上開判罪部分間有修正前刑法牽連犯
    之裁判上一罪之關係，爰不另為無罪之諭知。
四、另被告雖供稱於八十八年三月至十一月二十一日間從事砂石
    買賣，未取得許可證，載砂石給客戶，順便以每車二千元之
    代價為客戶載運打下來的磚塊、挖地基的土、板模、廢鋼筋
    、廢木料、塑膠等建築廢棄物，然八十八年七月十四日修正
    公布之廢棄物清理法始有未依第二十條規定領有廢棄物清除
    、處理許可證或核備文件，從事廢棄物貯存、清除、處理等
    刑事處罰規定，被告於七月十四日之前之行為並不罰，而被
    告於修法後所為，因其載運之東西並未扣案，依被告所述磚
    塊、究地基的土、板模、廢鋼筋、廢木料、塑膠等物係屬營
    建事業廢棄物再利用種類範圍，按九十年十月二十四日修正
    公布之廢棄物清理法第三十九條之規定，事業廢棄物之再利
    用，應依中央目的事業主管機關規定辦理，不受第二十八條
    、第四十一條之限制 (比較修正前後之規定，以修正後之規
    定有利於被告，依刑法第二條第一項規定應適用修正後之規
    定 )，亦無證據足認被告此部分所為致危害人體健康導致疾
    病，自無從科處刑罰，與上開判罪部分乏裁判上一罪之關係
    ，併予敘明。
五、據上論斷，應依刑事訴訟法第三百六十九條第一項前段、第
    三百六十四條、第二百九十九條第一項前段、修正後廢棄物
    清理法第四十六條第一項第四款、刑法第二條第一項、第十
    一條前段、第五十六條 (修正前)、中華民國九十六年罪犯
    減刑條例第二條第一項第三款、第七條，判決如主文。
    本案經檢察官甲○○到庭執行職務。
中    華    民    國    97    年    10    月    16    日
            刑事第九庭    審判長法  官  江  德  千
                                法  官  許  旭  聖
                                法  官  康  應  龍
上列正本證明與原本無異。
如不服本判決應於收受送達後十日內，向本院提出上訴書狀，其
未敘述上訴之理由者，並得於提起上訴後十日內向本院補提理由
書(均須按他造當事人之人數附繕本)。
                                書記官  姚  錫  鈞
中    華    民    國    97    年    10    月    16    日


司法院資訊處製作；財團法人民間司法改革基金會備份。
